臺灣新北地方法院刑事判決
                                     110年度訴字第1127號
公  訴  人  臺灣新北地方檢察署檢察官
被      告  吳佳駿






上列被告因妨害自由等案件，經檢察官提起公訴（109年度偵字
第1971號），本院判決如下：
    主  文
甲○○共同犯剝奪他人行動自由罪，累犯，處有期徒刑4月，如易
科罰金，以新臺幣1千元折算1日。又共同犯剝奪他人行動自由罪
，累犯，處有期徒刑6月，如易科罰金，以新臺幣1千元折算1日
，扣案之鐵棍1支沒收。應執行有期徒刑8月，如易科罰金，以新
臺幣1千元折算1日。
    事  實
一、甲○○、丁○○及徐子傑（於民國110年8月18日更名為丙○○）受
    託處理不詳女性遭性騷擾之事件。嗣甲○○及丁○○（以下丁○○
    被訴剝奪他人行動自由犯行，由本院另行審理）因認徐子傑
    侵占不詳女性應得之賠償金，竟共同基於剝奪他人行動自由
    之犯意聯絡，於108年12月31日21時許，在甲○○位在新北市○
    ○區○○○路0段000號2樓之居處，甲○○利用彼等人數優勢，強
    使徐子傑坐在椅子上，復指示丁○○將徐子傑的雙手往後拉，
    再持尼龍製束帶綁住徐子傑雙手之拇指、食指及小指，使徐
    子傑雙手被反綁在椅後而無法逃脫，徐子傑之行動自由因此
    遭剝奪約45分鐘。之後甲○○與丁○○認為其中有誤會，遂釋放
    徐子傑，徐子傑始脫離彼等控制而重獲行動自由。
二、甲○○及丁○○（以下甲○○及丁○○被訴傷害犯行，由本院不另為
    公訴不受理之諭知，以下丁○○被訴剝奪他人行動自由犯行，
    由本院另行審理）復認徐子傑有侵占不詳女性應得之賠償金
    ，遂共同基於剝奪他人行動自由之犯意聯絡，由甲○○於109
    年1月1日某時許，致電佯請徐子傑買飲料至新北市○○區○○路
    000巷0弄00號2樓之溫承恩住處，徐子傑不疑有他而前往溫
    承恩住處；待徐子傑於同日4時許抵達後，丁○○利用彼等人
    數優勢而抓住徐子傑雙手，甲○○遂持尼龍製束帶綁住徐子傑
    雙手手指，並陸續持鐵棍、球棒、牌尺及滾輪毆打徐子傑的
    臉部及四肢，復與丁○○共同以筷子夾住徐子傑之手指且用力
    緊收，再強使徐子傑跪在木製足部按摩滾輪上且強壓徐子傑
    身體，使徐子傑雙膝因跪在木製足部按摩滾輪上而疼痛及流
    血，又甲○○口含瓦斯容器並點火燒灼徐子傑臉部及頸部，徐
    子傑因而受有左臉、左胸、左手、左上臂、雙側小腿、右上
    臂、右足及雙側大腿之挫傷；甲○○與丁○○於前揭傷害徐子傑
    之過程並一起恫稱：如果今天沒有讓你斷一隻手或一隻腳，
    不會讓你離開等語恐嚇徐子傑，使徐子傑心生畏懼。甲○○及
    丁○○共同以前揭不法手段剝奪徐子傑之行動自由。嗣徐子傑
    利用甲○○及丁○○休息之際，取回其手機傳送訊息委託友人報
    警，警方據報而於同日8時25分許，前往溫承恩住處，徐子
    傑因而獲釋而重獲行動自由。
    理  由
壹、程序部分被告甲○○所犯，均非死刑、無期徒刑、最輕本刑為
    3年以上有期徒刑之罪，或高等法院管轄第一審之案件，且
    於準備程序進行中，被告就被訴事實為有罪之陳述，經告知
    簡式審判程序之旨，並聽取檢察官、被告之意見後，本院合
    議庭裁定由受命法官獨任進行簡式審判程序，是本案之證據
    調查，依刑事訴訟法第273條之2規定，不受同法第159條第1
    項、第161條之2、第161條之3、第163條之1及第164條至第1
    70條規定之限制，合先敘明。
貳、實體部分
一、認定犯罪事實所憑之證據
(一)被告於本院準備程序及審理程序時之自白（見本院110年度
    訴字第1127號卷<下稱本院訴字卷>第82頁、第95頁）。
(二)證人即共犯丁○○於警詢及偵訊時之證稱（見109年度偵字第1
    971號卷<下稱偵卷>第27頁至第33頁、第129頁至第130頁）
    。
(三)證人即告訴人徐子傑於警詢及偵訊時之指述（見偵卷第35頁
    至第39頁、第175頁至第178頁、第263頁）。
(四)證人溫承恩於警詢及偵訊時之證述（見偵卷第21頁至第25頁
    、第139頁、第235頁至第239頁）。
(五)搜索扣押筆錄、扣押物品目錄表、事實欄二部分之現場、扣
    案鐵棍1支、被告甲○○及證人溫承恩、告訴人傷勢、告訴人
    求救訊息照片、衛生福利部雙和醫院109年1月1日診斷證明
    書、事實欄二部分之現場圖、本院就事實欄二部分之手機錄
    影畫面所為勘驗筆錄及畫面擷取照片（見偵卷第43頁至第46
    頁、第47頁、第53頁至第71頁、第73頁、第75頁，本院訴字
    卷第83頁至第86頁、第137頁至第161頁）。
(六)扣案鐵棍1支（保管機關及字號：臺灣新北地方檢察署109年
    度白保字第1318號）。
二、論罪科刑之理由
(一)論罪部分
 1、核被告於事實欄一、二之所為，均係犯刑法第302條第1項之
    剝奪他人行動自由罪。公訴意旨認被告於事實欄二另犯傷害
    罪，並與剝奪他人行動自由罪係屬一行為觸犯數罪名之想像
    競合犯，應依刑法第55條規定，從一重之傷害罪處斷。然因
    傷害罪部分業經告訴人於本院審理時撤回告訴，故應由本院
    就此部分不另為公訴不受理諭知（詳下述），而不予論罪，
    先予敘明。
 2、按刑法第302條第1項之罪所稱之「非法方法」，已包括強暴
    、脅迫或恐嚇等一切不法手段在內，故於實施妨害自由之行
    為時，對被害人施加恐嚇，則其恐嚇之行為，仍屬於非法方
    法剝奪行動自由之部分行為，應僅論以刑法第302條第1項之
    罪，無另成立同法第305條恐嚇危害安全罪之餘地（參最高
    法院108年度台上字第3895號刑事判決意旨）。次按刑法第3
    02條之妨害自由罪，係妨害他人自由之概括的規定，故行為
    人具有一定目的，以非法方法剝奪人之行動自由者，除法律
    別有處罰較重之規定（例如略誘及擄人勒贖等罪），應適用
    各該規定處斷外，如以使人行無義務之事，或妨害人行使權
    利為目的，而其強暴脅迫復已達於剝奪人行動自由之程度，
    即祇成立本罪，不應再依同法第304條論處（參最高法院101
    年度台上字第152號刑事判決意旨）。查：
 (1)被告與共犯丁○○於事實欄一所示時、地在剝奪告訴人行動自
    由之過程中，有強使告訴人坐在椅子上之行為，此強制行為
    為整個剝奪告訴人行動自由行為之一部，據上開說明，應論
    以一個剝奪他人行動自由罪，不再論以刑法第304條第1項之
    強制罪。被告與共犯丁○○剝奪告訴人行動自由之行為，係屬
    繼續犯性質之單純一罪，應僅成立一罪。
 (2)被告與共犯丁○○於事實欄二所示時、地在剝奪告訴人行動自
    由之過程中，有恐嚇及強使告訴人跪在木製足部按摩滾輪上
    且強壓告訴人身體之行為，此等行為亦均為整個剝奪告訴人
    行動自由行為之一部，據上開說明，亦應論以一個剝奪他人
    行動自由罪，不再論以刑法第304條第1項之強制罪、同法第
    305條之恐嚇危害安全罪。被告剝奪告訴人行動自由之行為
    ，屬繼續犯性質之單純一罪，亦應僅成立一罪。
 3、被告與共犯丁○○就上開二罪，應依刑法第28條規定論以共同
    正犯。　　
 4、被告所犯事實欄一、二所示剝奪他人行動自由犯行，犯意各
    別及行為互殊，應分論併罰。
(二)刑罰加重事由部分被告於106年、107年間均因違反毒品危害
    防制條例案件，經本院各以106年度簡字第8320號判處有期
    徒刑4月、107年度簡字第5503號判處有期徒刑3月，前開案
    件宣告刑復經本院以107年度聲字第4559號裁定應執行有期
    徒刑5月，均確定在案，嗣於108年9月3日縮刑期滿執行完畢
    出監等情，有臺灣高等法院被告前案紀錄表在卷可考（見本
    院訴字卷第23頁至第24頁），被告於有期徒刑執行完畢後5
    年內，故意再犯本案有期徒刑以上之二罪，均為累犯，依司
    法院大法官釋字第775號解釋意旨，經審酌其前案犯罪之類
    型、罪質及手法、前案有無因入監而執行完畢、本案犯罪距
    離前案之時間等一切情狀，綜合判斷本案並無因加重最低本
    刑致其所受刑罰超過所應負擔罪責，或人身自由遭受過苛侵
    害之情形，且與罪刑相當、比例原則無違，是應依刑法第47
    條第1項規定，加重其最低本刑及最高本刑。
(三)科刑部分爰審酌被告剝奪告訴人行動自由之時間各約45分鐘
    、4小時之法益侵害結果，且於剝奪行動自由期間還各有恐
    嚇及強制告訴人之舉措，可見告訴人各自受有程度不同之生
    、心理創傷，被告所為對社會治安危害非輕，不宜輕縱，復
    參酌被告始終參與剝奪告訴人行動自由之過程且均有下手實
    施，而非僅在場助勢，參與程度甚深，再考量被告先前即有
    因妨害自由及傷害案件，經法院判處罪刑確定之情形，此有
    臺灣高等法院被告前案紀錄表在卷可憑（見本院訴字卷第16
    頁、第30頁至第31頁），竟不知收斂而為本案犯行，被告顯
    然漠視法律秩序，需要矯正其法治觀念，惟被告於警詢時雖
    否認犯行，但於偵訊、本院準備程序及審理程序時均坦認犯
    行，且業與告訴人和解，獲得告訴人之原諒，此有本院110
    年度司附民移調字第957號調解筆錄在卷可查（見本院110年
    度審附民字第841號卷第15頁至第16頁），犯後態度尚可，
    暨被告自陳入監執行前離婚、需扶養兩名幼子（現由被告雙
    親代為扶養）之家庭環境、入監前做鷹架、月收入約新臺幣
    5萬多元之經濟狀況、國中肄業之教育程度（本院訴字卷第9
    7頁）等一切情狀，分別量處如主文所示之刑，並均依刑法
    第41條第1項規定，諭知易科罰金之折算標準。復綜合斟酌
    被告犯罪行為之不法與罪責程度，及對其施以矯正之必要性
    及宣告刑刑罰效果的邊際遞減關係，就被告所犯事實欄一、
    二所示之罪為整體非難評價，依刑法第51條第5款規定，定
    其應執行刑，且依刑法第41條第1項規定，諭知易科罰金之
    折算標準。
三、沒收部分查扣案之鐵棍1支屬被告所有供其於事實欄二所示
    時、地剝奪告訴人行動自由時所用之物，業經被告於本院審
    理程序時陳稱在卷（見本院卷第94頁），復查無刑法第38條
    之2第2項過苛調節條款所定之情形，乃依刑法第38條第2項
    前段規定，於被告所犯事實欄二所示之罪之主文項下宣告沒
    收。
參、不另為公訴不受理諭知部分
一、公訴意旨略以：被告於事實欄二所示時、地剝奪告訴人行動
    自由時，與共犯丁○○共同基於傷害之犯意聯絡，由被告分別
    持鐵棍、棒球棍、牌尺與滾輪毆打告訴人之腳趾、小腿、大
    腿等身體多處，並與共犯楊勝傑共同以筷子夾住告訴人之手
    指，共犯丁○○復喝令告訴人跪在木製足部按摩滾輪上，再由
    被告將告訴人之身體往下壓以增加告訴人之疼痛度，被告另
    口含瓦斯，朝告訴人方向，手持打火機點火燒灼告訴人之臉
    部與頸部，致告訴人受有左臉、左胸、左手、左上臂、雙側
    小腿、右上臂、右足及雙側大腿等多處挫傷。因認被告涉犯
    刑法第277條第1項之傷害罪嫌等語。
二、按告訴乃論之罪，告訴人於第一審辯論終結前，得撤回其告
    訴，又告訴經撤回者，應諭知不受理之判決，刑事訴訟法第
    238條第1項、第303條第3款分別定有明文。
三、經查，告訴人告訴被告傷害案件，公訴意旨認係觸犯刑法第
    277條第1項之傷害罪，依同法第287條前段規定，須告訴乃
    論。茲據被告與告訴人間已成立和解，告訴人已撤回告訴，
    以息訟爭，此有刑事撤回告訴狀在卷可參（見本院訴字卷第
    99頁），依上開規定，本應為此部分公訴不受理之諭知，惟
    若此部分成立犯罪，係與前開論罪科刑部分，為吸收犯之實
    質上一罪關係，爰不另為此部分公訴不受理之諭知。
據上論斷，應依刑事訴訟法第273條之1第1項、第299條第1項前
段，判決如主文。
本案經檢察官乙○○偵查起訴，由檢察官郭智安到庭執行公訴。
中　　華　　民　　國　 110　　年　　12　　月　　10　　日
                  刑事第三庭    法　官    施建榮
上列正本證明與原本無異。
如不服本判決，應於判決送達後20日內敘明上訴理由，向本院提
出上訴狀 (應附繕本) ，上訴於臺灣高等法院。其未敘述上訴理
由者，應於上訴期間屆滿後20日內向本院補提理由書「切勿逕送
上級法院」。
                                書記官    葉芷廷
中　　華　　民　　國　　110 　年　　12　　月　　16　　日
附錄法條：
刑法第302條第1項
私行拘禁或以其他非法方法，剝奪人之行動自由者，處 5 年以
下有期徒刑、拘役或 9 千元以下罰金。